【裁判字號】    98,上易,31
【裁判日期】    980825
【裁判案由】    損害賠償
【裁判全文】
臺灣高等法院花蓮分院民事判決          98年度上易字第31號
上  訴  人  丁○○
                        號（現於台灣台東監獄執行中）
訴訟代理人  吳漢成律師
複  代理人  王培欣律師
被  上訴人  戊○○
            乙○○
            甲○○
            丙○○
            己○○
上列當事人間侵權行為損害賠償事件，上訴人對於中華民國98年
4月28日台灣台東地方法院97年度訴字第127號第一審判決提起上
訴，本院於民國98年8月11日言詞辯論終結，判決如下：
    主      文
上訴駁回。
第二審訴訟費用由上訴人負擔。
    事實及理由
一、被上訴人經合法通知，均未於言詞辯論期日到庭，核無民事
    訴訟法第386 條所列各款情形，爰依上訴人訴訟代理人之聲
    請，由其一造辯論而為判決。
二、被上訴人主張上訴人丁○○於民國96年5 月23日中午12時許
    ，駕駛車牌號碼5337─MK號自小客車，與被害人林瑞欽所騎
    乘車牌號碼PUF─343號機車載同被害人郭炳煌發生車禍，致
    被害人林瑞欽、郭炳煌均送醫不治死亡。爰依侵權行為之法
    律關係，起訴請求上訴人給付被上訴人戊○○388萬3,086元
    、被上訴人乙○○、己○○各130 萬元、被上訴人甲○○、
    林燕玲各100 萬元。原審核定被上訴人因本件車禍所受損失
    分別為：被上訴人戊○○、甲○○、林燕玲各得請求精神慰
    撫金100 萬元，被上訴人甲○○、己○○各得請求精神慰撫
    金及喪葬費計130 萬元，且因被害人林瑞欽於本件車禍應負
    60% 之過失，被害人郭炳煌亦應承擔使用人林瑞欽之過失責
    任，而減輕上訴人賠償責任，並扣除被上訴人所各領得汽車
    強制責任保險理賠金37萬5,000 元，因而判命上訴人應給付
    被上訴人戊○○、甲○○、林燕玲各2萬5,000元，被上訴人
    乙○○、己○○各14萬5,000 元。上訴人對於原審核准應各
    給付被上訴人精神慰撫金100 萬元，及認定上訴人應負之過
    失比例部分表示不服，提起上訴，聲明：原判決不利上訴人
    部分廢棄；前開廢棄部分，被上訴人在原審之訴駁回；第一
    、二審訴訟費用由被上訴人負擔。被上訴人對於原判決不利
    於己部分均未提起上訴，除被上訴人乙○○曾於本院準備程
    序期日到場陳明希望維持原判決，答辯聲明：駁回上訴，訴
    訟費用由上訴人負擔，其餘被上訴人均經合法送達，未於準
    備程序及言詞辯論期日到庭，亦未提出書狀為任何聲明或陳
    述。故而本件僅就上訴人與被害人林瑞欽於本件車禍之過失
    比例，及被上訴人所各請求精神慰撫金100 萬元是否過高等
    加以論述，其餘引用原判決所載（如附件）。
三、上訴人與被害人林瑞欽於本件車禍應負擔之過失比例部分：
  1.上訴人依據財團法人成大研究發展基金會出具之鑑定書意見
    ，在不考慮被告駕駛車輛超速行駛之因素時，被害人林瑞欽
    、丁○○之過失各為80%、20%，若考慮被告超速行駛之因素
    時，被害人林瑞欽、丁○○之過失則各為60-65%、35-40%，
    認被害人林瑞欽於本件行車事故之發生應負較重之過失責任
    。且爭執其於本件事故發生時有超速行駛之情事，抗辯在被
    害人林瑞欽未遵守閃光紅燈號誌管制及支線道車進入幹線道
    須停等辨識幹線道來車管制原則即駛入幹線道之情形下，一
    般車輛以每小時60至70公里之速度行經事故路段，是否均得
    以遇見進入車道來車並即時做出反應，並非無疑，倘認上訴
    人具有過失，其應負擔之比例降低至25%。如其不然，亦為
    30% 而已，原審認上訴人需負擔40%之過失責任，顯然過高
    云云。
  2.按汽車駕駛人對於防止危險發生之相關交通法令之規定，業
    已遵守，並盡相當之注意義務，以防止危險發生，始可信賴
    他人亦能遵守交通規則並盡同等注意義務。若因此而發生交
    通事故，方得以信賴原則為由免除過失責任（最高法院84年
    度台上字第5360號判例參照），是倘駕駛人已遵守交通規則
    ，並盡相當注意義務以防止危險發生，即有信賴原則之適用
    ，而得免除過失責任。經查，上訴人有超速行駛，且於行經
    閃光黃燈號誌之交岔路口，未減速並提高警覺通過路口，根
    據上訴人自小客車左前輪印痕長69.1公尺，以左前輪破損後
    滑行自動剎車摩擦係數0.25計算，自小客車滑行前車速約66
    .91 公里，若加計撞擊前剎車痕左側9.7公尺、右側9.6公尺
    ，在不考慮撞擊能量損失的情況下，可以推算上訴人自小客
    車緊急剎車前車速約每小時79.8公里，若再加計撞擊車損包
    括推擠被害人林瑞欽機車及拋擲帶走乘客林瑞欽所需能量，
    上訴人自小客車剎車前的車速應較每小時79.8公里為高乙情
    ，有財團法人成大研究發展基金會鑑定意見可參，上訴人於
    本件交通事故有超速行駛之過失，亦經本院97年度交上易字
    第22號刑事判決認定在案，上訴人空言否認有超速行駛之過
    失，洵無可採。而本件上訴人駕駛自用小客車在行經設有閃
    光號誌路口，未能減速提高警覺卻仍超速行駛，自有應注意
    ，能注意，卻未注意之過失行為，與本件事故之發生並造成
    被害人林瑞欽與郭炳煌之死亡間存有因果關係。原審綜合全
    部卷證，及台灣省花東區車輛行車事故鑑定委員會、台灣省
    車輛行車事故覆議委員會、財團法人成大研究發展基金會鑑
    定意見，認為被害人林瑞欽酒精濃度過量駕駛重型機車行經
    閃紅號誌之交岔路口，支線道未暫停讓幹線道車先行，為肇
    事主因。上訴人超速駕駛自用小客車行經閃黃號誌之交岔路
    口，未減速接近，注意安全，小心通過，為肇事次因，應為
    允當。
  3.又法院於斟酌雙方原因力之強弱與過失之輕重，決定賠償金
    額，或免除之，對於賠償金額減至何程度，抑為完全免除，
    有裁量之自由。本件事故之發生與上訴人因超速行駛具有因
    果關係，事故責任分配比例自須考量上訴人駕駛自小客車超
    速行駛因素，原審已斟酌本件肇事情形、雙方過失程度等一
    切情狀，認定上訴人與被害人林瑞欽就本件車禍之發生，各
    應負40%、60%之過失責任，應無不當。是上訴人辯稱原審認
    定上訴人於本件過失責任比例過高，尚無可採。
四、原審判准被上訴人所各請求慰撫金100萬元部分：
  1.本件上訴人主張其於事故發生後罹患憂鬱症，無法工作，原
    判決仍以上訴人應給付被上訴人各100 萬元精神慰撫金，令
    上訴人情何以堪，亦難免有變相鼓勵酒後駕車之嫌。
  2.惟按慰撫金數額之認定，除依當事人所受身體上及精神上痛
    苦程度及所造成之影響予以衡量外，尚須斟酌雙方之身分、
    資力與加害之程度及各種情形以資核定。原判決審酌被上訴
    人戊○○係林瑞欽之配偶，被上訴人乙○○、甲○○、林燕
    玲為林瑞欽之子女，被上訴人己○○為郭炳煌之女，渠等遽
    遭喪夫、喪父之痛，精神上遭受極大打擊及痛苦，不可言喻
    ，爰審酌兩造身份、地位、經濟能力及被上訴人因本事件所
    受之衝擊等一切情狀，而判命上訴人應各給付被上訴人精神
    慰撫金100 萬元，本院亦認為生命無價，上訴人於肇事後一
    再否認過失情節，對被害人家屬即被上訴人未予適當之探詢
    及關懷，致被上訴人喪失至親之創痛無法彌平，認原審准被
    上訴人所各請求之慰撫金金額，尚無不當。至於上訴人主張
    其於本件事故亦受有損失，乃其得否向被害人林瑞欽之繼承
    人另為請求之問題，非法院核給慰撫金時應予考量之情狀。
五、綜上所述，本件上訴人上訴所執前開理由，為無可取。原判
    決認定上訴人於本件交通事故應負40% 之過失責任，及准被
    上訴人精神慰撫金之請求，尚屬合理，原審判命上訴人給付
    之金額並為假執行之宣告，於法並無違誤。上訴意旨指摘原
    判決不當，求予廢棄改判，為無理由，應駁回上訴。
六、據上論結，本件上訴為無理由，依民事訴訟法第449條第1項
    、第78條、第385條第1項，判決如主文。
中    華    民    國    98    年    8     月    25    日
                    民事庭審判長法  官  謝志揚
                                法  官  林鳳珠
                                法  官  劉雪惠
以上正本係照原本作成。
本件不得上訴。
中    華    民    國    98    年    8     月    25    日
                                書記官  李德霞


司法院資訊處製作；財團法人民間司法改革基金會備份。
